臺灣臺南地方法院刑事判決　　　　　　　95年度訴字第1539號
公　訴　人　臺灣臺南地方法院檢察署檢察官
被　　　告　乙○○
上列被告因偽造文書等案件，經檢察官提起公訴（95年度偵緝字
第809號），被告就被訴事實為有罪之陳述，本院裁定由受命法
官獨任進行簡式審判程序，判決如下：
    主    文
乙○○連續行使偽造私文書，足以生損害於公眾及他人，累犯，
處有期徒刑陸月，如易科罰金，以銀元佰元即新臺幣玖佰元折
算壹日。信用卡申請書「正卡申請人親筆中文簽名」處偽造之「
陳振金」署押共貳枚均沒收。
    事    實
一、乙○○前因違反動產擔保交易法案件，經本院以八十八年度
    易緝字第一七三號判決判處有期徒刑六月，嗣經確定，而於
    八十九年四月十三日易科罰金執行完畢。
二、詎乙○○仍不知悔改，明知未得其父陳振金之同意或授權下
    ，竟仍基於偽造文書之概括犯意，先後於民國八十九年七月
    十五日及八十九年八月十日，以陳振金之名義，並提供陳振
    金之身份、財力證明文件，連續向世華聯合商業銀行股份有
    限公司（下稱世華銀行）申請該行之信用卡正卡及附卡，並
    於信用卡申請書上之「正卡申請人親筆中文簽名」處，連續
    偽簽署押「陳振金」之名字共二枚，足以生損害於陳振金及
    世華銀行、聯合信用卡中心對該等信用卡資料管理之正確性
    。世華銀行於收受上開信用卡申請書後，因不疑有他而陷於
    錯誤，致核發信用卡卡號為0000-0000-00 00-0000 之正卡
    ，及卡號0000-000 0-0000 -0000之附卡各一張予乙○○。
    乙○○於取得上開信用卡之正卡及附卡後，即基於意圖為自
    己不法所有之概括犯意，旋持上開信用卡，連續於附表所示
    時間及地點，或預借現金或刷卡消費，且於消費後未依約支
    付費用予世華銀行，使世華銀行受有如附表所示之金額之損
    失，足以生損害於陳振金、世華銀行及聯合信用卡處理中心
    。
三、案經世華銀行訴由臺灣臺南地方法院檢察署檢察官偵查起訴
    。
 　 理    由
一、本件係經被告乙○○於本院當庭表示認罪，而以簡式審判程
    序加以審理，有本院九十五年十二月二十七日準備程序筆錄
    及審判筆錄附卷足憑，則依據刑事訴訟法第二百七十三條之
    二、第一百五十九條第二項之規定，不適用傳聞法則有關限
    制證據能力之相關規定，合先敘明。
二、上開犯罪事實，有以下證據可證：
  (一)被告乙○○之自白；
  (二)證人許鳳美、施惠美於檢察官偵查中之證述；
  (三)世華銀行信用卡申請書、世華銀行信用卡冒用帳款明細表各
    二份；
  (四)被害人陳振金立具之切結書一紙。
三、核被告乙○○在信用卡申請書上偽造署押，並持向銀行為申
    請行為，係犯刑法第二百十六條、第二百十條之行使偽造私
    文書罪；其以偽造之信用卡為預借現金及刷卡消費之行為，
    係犯刑法第三百三十九條第一項詐欺取財罪及第三百三十九
    條之二第一項之以不正方法由自動付款設備取得他人之物罪
    。被告於信用卡申請書上偽造「陳振金」署押行為係偽造私
    文書之部分行為，而其偽造後持以行使，偽造之低度行為為
    行使之高度行為所吸收，均不另論罪。被告先後二次行使偽
    造私文書及先後多次為詐欺取財、以不正方法由自動付款設
    備取得他人之物之犯行，各係時間緊接，各觸犯犯罪構成要
    件相同之罪名，顯均係出於概括之犯意為之，均為連續犯，
    應各依刑法第五十六條規定論以一罪，即連續行使偽造私文
    書罪、連續詐欺取財罪、連續以不正方法由自動付款設備詐
    欺取財罪，並均依法加重其刑。被告所犯上開連續行使偽造
    私文書、連續詐欺取財、連續以不正方法由自動付款設備詐
    欺取財罪間，有方法、目的之牽連關係，應依刑法第五十五
    條之規定，從一重之連續行使偽造私文書罪處斷。被告有如
    事實欄一所示之犯罪科刑及執行紀錄，於八十九年四月十三
    日執行完畢，此有臺灣高等法院被告前案紀錄表一份在卷可
    按，其前受有期徒刑之執行完畢後，五年內故意再犯本件有
    期徒刑以上之罪，不論依修正前刑法第四十七條規定，或修
    正後刑法第四十七條第一項規定適用之結果，均構成累犯，
    比較後，並未產生新法較有利於被告之情形，依刑法第二條
    第一項前段規定，應依修正生效前之刑法第四十七條規定論
    以累犯，並加重其刑，並依刑法第七十條規定遞加重之。爰
    審酌被告犯罪之動機、目的、手段、與被害人陳振金係父子
    關係及其犯後坦承犯行，且與告訴人即被害人世華銀行已達
    成和解，有協議書一份在卷可稽，犯後態度良好等一切情狀
    ，量處如主文所示之刑，並諭知如易科罰金之折算標準，以
    資懲儆。
四、被告於申請書上「正卡申請人親筆中文簽名」處偽造之「陳
    振金」之署押共二枚，均應依刑法第二百十九條之規定宣告
    沒收之。
五、刑法修正後法條適用之比較：
    按行為後法律有變更者，適用行為時之法律。但行為後之法
    律有利於行為人者，適用最有利於行為人之法律，刑法第二
    條第一項定有明文。茲查：
  (一)被告行為後，刑法第五十六條連續犯之規定，業於九十四年
    一月七日修正公布刪除，並於九十五年七月一日生效施行，
    則被告之犯行，因行為後新法業已刪除連續犯之規定，此刪
    除雖非犯罪構成要件之變更，但顯已影響行為人刑罰之法律
    效果，自屬法律有變更，本件依舊法適用之結果，被告之先
    後二次行使偽造私文書及先後數次之詐欺取財、不正利用自
    動付款設備詐欺取財犯行，均為連續犯，各論以一罪，即連
    續行使偽造私文書罪、連續詐欺取財罪、連續以不正利用自
    動付款設備詐欺取財罪，而依新法適用之結果，因連續犯業
    經修法刪除，被告之上開犯行各應論以數罪。是以，依新法
    第二條第一項規定，比較新、舊法適用後結果，以舊法較有
    利於被告，自應適用較有利於被告之行為時法律即舊法論以
    連續犯（最高法院九十五年第八次刑事庭會議決議參照）。
  (二)查被告行為後，九十四年一月七日修正公布之刑法，自九十
    五年七月一日生效施行，修正後之刑法刪除第五十五條關於
    牽連犯之規定。本件被告所犯上開連續行使偽造私文書、連
    續詐欺取財、連續以不正利用自動付款設備詐欺取財罪，如
    依修正前即行為時法之規定，應依牽連犯之規定而從一重罪
    處斷；依修正後之刑法既已刪除牽連犯之規定，則所犯上述
    各罪即應依數罪併罰之規定分論併罰。茲比較新舊法適用後
    之結果，修正後之規定並非較有利於被告，依刑法第二條第
    一項前段之規定，應適用行為時之法律，即適用修正前刑法
    第五十五條牽連犯之規定，從一重之連續行使偽造私文書罪
    處斷。
  (三)本件被告於犯罪時之刑法第四十一條第一項前段規定：「犯
    最重本刑為五年以下有期徒刑以下之刑之罪，而受六個月以
    下有期徒刑或拘役之宣告，因身體、教育、職業、家庭之關
    係或其他正當事由，執行顯有困難者，得以一元以上三元以
    下折算一日，易科罰金。」。又被告行為時之易科罰金折算
    標準，修正前罰金罰鍰提高標準條例第二條前段（現已刪除
    ）規定，就其原定數額提高為一百倍折算一日，則本件被告
    行為時之易科罰金折算標準，應以銀元三百元折算一日，經
    折算為新臺幣後，應以新臺幣九百元折算為一日。惟九十五
    年七月一日修正生效施行之刑法第四十一條第一項前段、第
    二項則分別規定：「犯最重本刑為五年以下有期徒刑以下之
    刑之罪，而受六個月以下有期徒刑或拘役之宣告者，得以新
    臺幣一千元、二千元或三千元折算一日，易科罰金。」。茲
    比較修正前後之易科罰金折算標準，以九十五年七月一日修
    正公布施行前之規定，較有利於被告，則應依刑法第二條第
    一項前段，適用修正前刑法第四十一條第一項前段之規定，
    定其折算標準。並依修正前罰金罰鍰提高標準條例第二條規
    定，就其原定數額提高為一百倍折算壹日。
  (四)被告行為後，刑法施行法於九十五年六月十四日經總統公布
    增訂第一條之一，並自同年七月一日起施行；該條規定：「
    中華民國九十四年一月七日刑法修正施行後，刑法分則編所
    定罰金之貨幣單位為新臺幣。九十四年一月七日刑法修正時
    ，刑法分則編未修正之條文定有罰金者，自九十四年一月七
    日刑法修正施行後，就其所定數額提高為三十倍。但七十二
    年六月二十六日至九十四年一月七日新增或修正之條文，就
    其所定數額提高為三倍」，亦即自九十五年七月一日起，刑
    法分則編所定罰金之貨幣單位，由銀元改為新臺幣。惟刑法
    施行法第一條之一係替代罰金罰鍰提高標準條例部分條文，
    與經換算後該條例所定之罰金額度相同，僅係貨幣單位由銀
    元改為新臺幣，不發生有利、不利之問題，亦與法定刑度無
    關，無比較新舊法之問題，僅併予敘明。
據上論斷，應依刑事訴訟法第二百七十三條之一第一項、第二百
九十九條第一項前段、第三百十條之二、第四百五十四條，刑法
第二條第一項前段、(修正施行前)第五十六條、第二百十六條、
第二百十條、第三百三十九條第一項、第三百三十九條之二第一
項、(修正施行前)第五十五條、(修正施行前)第四十一條第一項
前段、(修正施行前)第四十七條、第二百十九條，刑法施行法第
一條之一，（廢止前）罰金罰鍰提高標準條例第二條，現行法規
所定貨幣單位折算臺幣條例第二條，判決如主文。
本案經檢察官甲○○到庭執行職務。
中　　華　　民　　國　　96　　年　　1　　月　　10　　日
                        刑事第二庭  法  官  徐文瑞
以上正本證明與原本無異。
如不服本判決，應於判決送達後十日內向本院提出上訴狀（應附
繕本）。
                                    書記官  李佩珊
中　　華　　民　　國　　96　　年　　1 　　月　　12　　日
附表：
 信用卡卡號0000-0000-0000-0000遭冒用帳款之明細，共計新臺
 幣84,140元
 ┌───┬──────┬─────┬────┬─────┐
 │ 編號 │金融機構或消│ 消費日   │種類　　│詐騙金額（│
 │　　　│費商店名稱　│　　　　　│　　　　│新臺幣）　│
 ├───┼──────┼─────┼────┼─────┤
 │　1　 │家福股份有限│89年7月29 │消費    │2,619元   │
 │　　　│公司　　　　│日　　　　│  　　　│          │
 ├───┼──────┼─────┼────┼─────┤
 │　2 　│SHA LE　　　│89年7月31 │同上　　│5,950元   │
 │　　　│　　　　　　│日　　　　│　　　　│    　　　│
 │      │            ├─────┤        ├─────┤
 │      │            │89年8月15 │        │5,350元   │
 │      │            │日        │        │          │
 ├───┼──────┼─────┼────┼─────┤
 │　3　 │日曜企業行　│89年7月31 │同上    │85,00元   │
 │　　　│　　　　　　│日        │        │　　　　　│
 ├───┼──────┼─────┼────┼─────┤
 │　4　 │真光股份有限│89年8月2日│同上    │7,857元 　│
 │　　　│公司　　　　│　　　　　│      　│　　　　　│
 ├───┼──────┼─────┼────┼─────┤
 │　5　 │全國電子專賣│89年8月2日│同上    │7880元  　│
 │　　　│店　　　　　│　　　　　│      　│　　　　　│
 ├───┼──────┼─────┼────┼─────┤
 │  6   │順大裕股份有│89年8月8日│同上    │1,484元   │
 │      │限公司大廣  │          │        │          │
 ├───┼──────┼─────┼────┼─────┤
 │　7　 │世華ATM-鳳山│89年8月3日│預借現金│10,000元　│
 │　　　│分行　　　　├─────┤        ├─────┤
 │　　　│　　　　　　│89年8月7日│        │15,000元　│
 │      │            ├─────┤        ├─────┤
 │　    │    　　　　│89年8月8日│        │5,000元　 │
 │      │            ├─────┤        ├─────┤
 │      │            │89年8月22 │        │5,000元   │
 │      │            │日        │        │          │
 │      │            ├─────┤        ├─────┤
 │　　　│　　　　　　│89年8月28 │        │1,000元2次│
 │　　　│　　　　　　│日        │        │  　　　　│
 │　 　 │    　　　　├─────┤        ├─────┤
 │　 　 │    　　　　│89年11月1 │        │4,000元 　│
 ├───┼──────┼─────┼────┼─────┤
 │  8   │世華ATM-台南│89年11月6 │同上    │500元   　│
 │　　　│分行  　　　│日　　  　│      　│　　　　　│
 ├───┼──────┼─────┼────┼─────┤
 │　9   │世華ATM-前鎮│90年1月12 │同上    │2,000元 　│
 │　 　 │分行　　　　│日  　　　│        │        　│
 ├───┼──────┼─────┼────┼─────┤
 │　10　│世華ATM-東高│90年1月13 │同上    │1,000元 　│
 │　　  │雄分行　　　│日  　　　│        │        　│
 └───┴──────┴─────┴────┴─────┘
附錄所犯法條：
中華民國刑法第210條
偽造、變造私文書，足以生損害於公眾或他人者，處5年以下有
期徒刑。
中華民國刑法第216條
行使第210條至第215條之文書者，依偽造、變造文書或登載不實
事項或使登載不實事項之規定處斷。
中華民國刑法第220條
在紙上或物品上之文字、符號、圖畫、照像，依習慣或特約，足
以為表示其用意之證明者，關於本章及本章以外各罪，以文書論
。
錄音、錄影或電磁紀錄，藉機器或電腦之處理所顯示之聲音、影
像或符號，足以為表示其用意之證明者，亦同。
稱電磁紀錄，指以電子、磁性或其他無法以人之知覺直接認識之
方式所製成之紀錄，而供電腦處理之用者。
中華民國刑法第339條
意圖為自己或第三人不法之所有，以詐術使人將本人或第三人之
物交付者，處5年以下有期徒刑、拘役或科或併科1千元以下罰金
。
以前項方法得財產上不法之利益或使第三人得之者，亦同。
前二項之未遂犯罰之。
中華民國刑法第339條之2
意圖為自己或第三人不法之所有，以不正方法由自動付款設備取
得他人之物者，處3年以下有期徒刑、拘役或1萬元以下罰金。
以前項方法得財產上不法之利益或使第三人得之者，亦同。
